【裁判字號】    90,上易,1796
【裁判日期】    901023
【裁判案由】    傷害
【裁判全文】
臺灣高等法院臺中分院刑事判決                  九十年度上易字第一七九六號
    上  訴  人  臺灣彰化地方法院檢察署檢察官
    上  訴  人
    即  被  告  乙○○
                丙○○
右上訴人等因被告等家庭暴力罪之傷害案件，不服臺灣彰化地方法院九十年度易字第
二三一號中華民國九十年六月二十九日第一審判決（起訴案號：臺灣彰化地方法院檢
察署八十九年度偵字第八三二八號），提起上訴，本院判決如左：
      主  文
上訴駁回。
      事  實
一、乙○○、丙○○與丁○○係兄弟關係，互為家庭暴力防治法第三條第四款所定四
    親等以內旁系血親之家庭成員。於民國（下同）八十九年九月十六日晚間七時許
    ，彼等三人在彰化縣二水鄉○○村○○路十二號丁○○之住處，因土地金錢糾紛
    發生口角衝突，乙○○、丙○○二人竟共同基於普通傷害之犯意聯絡，分持玻璃
    茶杯、玻璃瓶罐等物，以丟擲及頂撞之方式攻擊丁○○之腹部，致丁○○受有腹
    部挫傷併乙狀結腸及腸繫膜裂傷致腹腔內血腫之傷害。
二、案經丁○○訴由彰化縣警察局田中分局報請台灣彰化地方法院檢察署檢察官偵查
    起訴。
      理  由
一、訊據上訴人即被告乙○○、丙○○均矢口否認右揭共同傷害犯行，辯稱：伊等二
    人前往告訴人丁○○住處洽談土地糾紛之時間，應係八十九年九月十日，而非告
    訴人所稱之九月十六日，乃告訴人竟於事發後經過相當時間始前往醫院驗傷，足
    見其傷勢與伊等二人無關，又告訴人平日常以筷子、木柴等物戳刺自己腹部，用
    以誇耀身負特殊武功，即令出血亦無所謂，且於事發前不久，亦曾發生車禍及遭
    人毆傷，故告訴人受傷非必係伊等二人所造成。況告訴人對於伊等二人出手傷害
    所使用之工具、方法等重要事項，前後陳述均非一致，自難資為認定犯罪事實之
    依據云云。
二、然查：被告乙○○、丙○○前揭共同傷害告訴人之事實，業據告訴人丁○○於警
    訊時、偵查中及原審迭訴綦詳，且據其提出竹山秀傳醫院驗傷診斷書二紙附卷可
    稽。而告訴人雖於偵查中表示被告二人係以玻璃杯、罐直接頂撞其腹部，嗣於原
    審訊問時補述被告等另有以丟擲上開玻璃物品之方式對其傷害等語。核與證人即
    鄰居楊庭祥證稱：九月十六日當晚曾聽聞告訴人家中傳來玻璃杯罐破碎聲，及被
    告二人與告訴人在屋外發生激烈爭吵等情吻合（見原審九十年六月十五日審理筆
    錄）。告訴人先後指述被告犯罪手法之差異，乃係針對其遭玻璃杯罐毆打之情形
    詳加描述，並作適度之補充說明，尚無任何瑕疵之可指。而告訴人指稱其係於彎
    腰起身之際遭受被告二人以玻璃杯罐丟擲，此時其腹部並非全然受有遮蔽保護，
    自仍有遭受異物丟擲成傷之可能。又據竹山秀傳醫院函復認為告訴人所受傷害有
    可能為一般玻璃罐頭撞擊所造成，亦有該院八十九年十二月二十二日八九竹秀醫
    字第八九三八七號函在卷可佐。證人即竹山秀傳醫院診療醫師唐明政且結證稱：
    告訴人所受鈍傷可能是拳頭或其他不明東西撞擊所致，為瞬間受力造成，該鈍器
    重量應不致於太輕，如以玻璃罐丟擲或捅撞腹部，確有可能造成前述傷害無訛（
    見原審九十年五月十一日訊問筆錄），足見告訴人指控被告二人以玻璃杯罐丟擲
    及頂撞，致其受有腹部挫傷併乙狀結腸及腸繫膜裂傷造成腹腔內血腫之傷害，尚
    非無據。又被告二人於警訊時及偵查中對於事發時間確為八十九年九月十六日並
    無任何爭執，尚且就當日發生經過詳加陳述並提出辯解，及至原審才謂應係八十
    九年九月十日云云，無非欲杜撰不實之不在場證據，以脫卸其責。參以警訊時被
    告丙○○自承當晚因見告訴人飲酒，心生不滿而將客廳桌子掀翻，被告乙○○於
    檢察官偵訊之初亦作相同之供述，嗣於原審被告二人始翻異前詞改稱：被告丙○○係不小心才將桌子弄倒云云，顯係欲淡化犯罪情節之飾詞。被告二人否認犯罪
    ，所辯各節，均不足採信。被告乙○○、丙○○共同傷害告訴人，事證明確，犯
    行堪以認定。
三、查被告乙○○、丙○○對具有二親等旁系血親身分之家庭成員出手傷害，所為係
    犯刑法第二百七十七條第一項之普通傷害罪，屬家庭暴力防治法第二條第二項之
    家庭暴力罪。被告二人對於本件傷害犯行之實施，顯有犯意聯絡及行為分擔，均
    為共同正犯。原審以被告犯行明確，而適用刑法上開法條及第二條第一項前段、
    第二十八條、第四十一條第一項前段，罰金罰鍰提高標準條例第一條前段、第二
    條之規定，並審酌被告二人之犯罪動機、手段、所生危害、與告訴人為兄弟關係
    、犯罪後未能坦承犯行、迄今仍堅拒與告訴人達成民事和解及其智識程度等一切
    情狀，各判處有期徒刑參月，併均諭知易科罰金之折算標準。其認事用法，核無
    違誤，量刑亦屬允當適中，被告等否認犯罪，上訴意旨指摘原審判決不當，顯無
    理由，應予駁回。
四、另被告二人行為後，刑法第四十一條關於易科罰金之規定業於九十年一月十日修
    正公布，雖修正前後對於被告得否易科罰金不生影響，尚無比較何者對於被告較
    屬有利之實益，仍應依刑法第二條第一項前段之從新原則，適用修正後之刑法第
    四十一條第一項前段。又被告乙○○經本院合法傳喚，無正當之理由不到庭，本
    院爰不待其陳述，逕行判決。
五、據上論斷，應依刑事訴訟法第三百六十八條、第三百七十一條，判決如主文。
六、本案經檢察官甲○○到庭執行職務。
中       華       民       國   九  十    年     十      月   二十三    日
                                臺灣高等法院臺中分院刑事第九庭
                                      審判長法  官  陳  筱  珮
                                            法  官  趙  春  碧
                            法  官  古  金  男
右正本證明與原本無異。
不得上訴。
                                            書記官  陳  妙  瑋
中       華       民       國   九  十    年     十      月   二十五    日
附錄：刑法第二百七十七條
傷害人之身體或健康者，處三年以下有期徒刑，拘役或一千元以下罰金。
犯前項之罪，因而致人於死者，處無期徒刑或七年以上有期徒刑，致重傷者，處三年
以上，十年以下有期徒刑。
                                                                        Ｋ


司法院資訊處製作；財團法人民間司法改革基金會備份。
